臺灣雲林地方法院民事裁定
111年度司養聲字第23號
聲  請  人  
即  收養人  蔡信宏  
聲  請  人  
即被收養人  林淯瑄  
法定代理人  林靖畛  
關  係  人  鄭嘉文  
上列聲請人聲請認可收養子女事件，本院裁定如下：
    主  文
聲請駁回。
聲請程序費用由聲請人負擔。
    理  由
一、按收養有無效、得撤銷之原因或違反其他法律規定者，法院
    應不予認可；法院為未成年人被收養之認可時，應依養子女
    最佳利益為之。法院為審酌子女之最佳利益，得徵詢主管機
    關或社會福利機構之意見、請其進行訪視或調查，並提出報
    告及建議；第106 條之規定，於收養事件準用之，民法第10
    79條第2 項、第1079之1 、家事事件法第106 條第1 項、第
    119 條分別定有明文。又判斷收養是否符合養子女之最佳利
    益，可由收養之必要性及收養之適當性二方面加以考量之。
    所謂收養之必要性，又可分為㈠絕對有利性：即收養絕對符
    合子女利益，日後養子女與養親間能創設如同血親親子關係
    ，養子女之監護養育情形顯然確能改善。㈡不可取代性：以
    血親親子關係之終止，是否符合養子女福址為斷。而收養之
    適當性，則指養親對養子女監護能力、養親適格性、養親與
    養子女間之和諧可能性而言。
二、本件聲請意旨略以：收養人丙○○願收養其妻甲○○與第三人丁
    ○○所生之未成年子女即被收養人乙○○為養女，並經被收養人
    之生父母之同意，雙方於民國111 年6 月12日簽立收養契約
    書，爰依民法第1079條第1 項規定聲請認可本件收養等語。
三、經查：
　㈠聲請人之主張，業據其提出收養同意書、收養聲請人健康檢
    查表、員工在職證明書、戶籍謄本、雲林縣稅務局111 年房
    屋稅繳款書、111 年全年使用牌照稅繳款書、財政部中區國
    稅局110 年度綜合所得稅結算申報稅額試算通知書，土地所
    有權狀、建物所有權狀、雲林縣政府建設局使用執照、郵政
    存簿儲金簿封面及內頁交易明細影本等件影本為證。又且經
    本院通知收養人、被收養人及被收養人之生母即法定代理人
    乙○○、收養人之生父即關係人丁○○到院對本件收養表示意見
    ，其中生父經本院合法通知而未見到庭表示意見，亦未提出
    書狀為任何聲明或陳述，而收養人、被收養人、生父則到庭
    陳明同意本件收養，並皆瞭解收養後所生之法律關係有本院
    非訟調查筆錄在卷可查。
  ㈡本院為審酌上開收養人是否適合收養及有無出養之必要性，
    依職權分別函請財團法人雲林縣雲萱基金會、財團法人雙福
    社會福利慈善事業基金會進行實地訪查，據渠等提出之訪視
    調查報告如下：
  ㊀財團法人雲林縣雲萱基金會之評估與建議略以：
  ⒈出養必要性：
　　本案為繼親收養案，被收養人為生母與前夫所生，據生母所
    述：其與被生父離婚時，被收養人僅1歲，離婚後被收養人
    生父不曾扶養、探視被收養人或與被收養人連繫，被收養人
    亦稱對生父沒有印象，惟本報告未訪視被收養人生父，尚請
    參考生父之訪視報告及相關事證以審酌出養之必要性。
  ⒉收養人現況：
　　收養人現年39歲，從事保全工作多年，經濟狀況穩定，評估
    其經濟能力可提供被收養人基本生活需求，收養人與其家人
    住所鄰近，並與家人互動頻繁，且其家人亦支持本件收養，
    評估具家庭支持系統。收養人與生母結婚後，主要由收養人
    負擔家計，家務則共同分擔，兩人對生活安排及金錢運用觀
    念尚一致，且能透過溝通達成共識，收養人自陳與生母相處
    過程不曾發生爭執，觀察兩人受訪時主要由收養人發言，生
    母在旁補述意見，彼此能自在討論，互動自然，惟兩人受訪
    時婚齡僅約1 個月，共同生活時間亦不到2 個月，現階段尚
    難以評估其婚姻關係穩定性。
  ⒊試養情形：
　　被收養人現年9 歲，於111 年5 月中旬開始與收養人同住，
    收養人熟悉被收養人生活作息及學習狀況，且與生母分擔照
    顧工作，亦會關心及陪伴被收養人，收養人之教養觀念正向
    ，收養意願明確，訪視觀察被收養人現階段生活及就學狀況
    尚屬正常，惟收養人與被收養人共同生活時間尚短暫，彼此
    仍處於適應期，需更多相處時間以發展及建立穩定之互動關
    係，故現階段尚無法評估試養狀況。
  ⒋綜合評估：
　　在經濟狀況、照護環境、教養規劃、家庭支持系統及照顧能
    力等客觀條件上，收養人具備收養條件，亦有明確之收養意
    願，惟收養人與生母婚齡及共同生活時間尚短，難以評估其
    婚姻關係穩定性。且收養人照顧被收養人時間亦短暫，需更
    多相處時間及生活經驗以建立並發展穩定之互動關係，試養
    情況尚無法評估，故現階段難認具收養適當性。
  ㊁財團法人雙福社會福利慈善事業基金會評估與建議略以：
　　生父對於本件聲請相關內容多以簡述回應，生父亦知悉若本
    件聲請經法院認可後，與被收養人在法律上便無親子關係，
    仍同意本案收出養聲請，且因目前僅訪視生父以致無法給予
    具體評估，建議法院自為裁定等語，此有財團法人雲林縣雲
    萱基金會111 年6 月30日雲萱養字第111051號、財團法人雙
    福社會福利慈善事業基金會111 年8 月29日雙福嘉家字第11
    1320號函附之收養事件訪視調查報告2 份在卷可憑。
三、本院審酌卷內所有卷證資料及訪視報告內容，認：雖訪視報
    告內容均未明確指出本件具備出養之必要性，惟就收養之適
    當性而言，收養人與生母婚姻由雙方父母安排，認識未及1 
     個月即結婚，於婚前並未交往，且兩人甫於111 年6 月2 
    日結婚，婚齡尚未達4 個月，現處於婚姻磨合期，其間婚姻
    是否穩定確實仍待觀察。而本件收養既以收養人與生母之婚
    姻關係為基礎，宜待後續婚姻關係之發展再予審酌。又收養
    人並無與被收養人長期實際同住之經驗，考量收養人即將與
    生母面臨夫妻間相處，及與被收養人親子間教養等議題之磨
    合，家庭生活尚有許多需適應、調整之處，尚難認目前由收
    養人收養被收養人符合被收養人之最佳利益，依前揭說明，
    本件聲請人所請尚難准許，應予駁回。 
四、爰裁定如主文。
五、如對本裁定抗告，須於裁定送達後10日之不變期間內，向本
    院提出抗告狀，並繳納抗告費新臺幣1,000 元。
中　　華　　民　　國　　111 　年　　9 　　月　　29　　日
                  　家事法庭　司法事務官　陳崇漢
以上正本係照原本作成
如對本裁定不服須於送達後10日之不變期間內向本院提出抗告狀
，並繳納抗告費新臺幣1,000元
中　　華　　民　　國　　111 　4年　　9 　　月　　30　　
日
                              書  記  官　鄭景徽